---
title: "Practical No. 2"
author: "Jaroslav Rutkovskij, Danielė Stasiūnaitė, Karolis Augustauskas (JDK)"
date: "3/18/2022"
output: pdf_document
---
# Duomenų paruošimas
```{r Preparations_1, message=FALSE, warning=FALSE, include=FALSE}
options(scipen = 1, digits = 3)
library(cluster)
library(minfi)
library(IlluminaHumanMethylationEPICmanifest)
if (!require("BiocManager", quietly = TRUE))
    install.packages("BiocManager")
BiocManager::install("IlluminaHumanMethylationEPICanno.ilm10b4.hg19")
```

```{r Preparations_2, message=FALSE, warning=FALSE, include=FALSE}
# To load the data
# load("objects.Rdata")
# To save the data
# save.image(file = "objects.Rdata")
```

## Duomenų paruošimo žingsniai
**1. Pasiruoškite sau paskirtus sample-key failus (apvalydami reikšmes).**\
Pateiktoje *sample-key* lentelėje nebuvo aptikta anotacijos, gramatikos klaidų.
Stulpelių pavadinimai buvo pateikti mažosiomis raidėmis, todėl jie nebuvo
koreguojami. Taip pat buvo tikrinami skaitinės informacijos rėžiai, tačiau
visa informacija buvo pateikta korektiškai ir teisingai, todėl papildomos
modifikacijos nebuvo atliekamos.

```{r Task_1, message=FALSE, warning=FALSE, include=FALSE}
# Importing data:
if (file.exists("data.csv")) {
  data <- read.csv("data.csv")
}
```

**2. Nuskaitykite parsisiųstus idat failus į "RGChannelSet" tipo objektą.**\
Idat failų nuskaitymui buvo sėkmingai panaudota *read.metharray.exp()* funkcija
iš R *minfi* bibliotekos, kuri buvo įkelta prieš atliekant duomenų valymą
(R programos Preparations bloke).

```{r Task_2, message=FALSE, warning=FALSE, include=FALSE}
rgSet <- read.metharray.exp(base = "IDATS")
save(rgSet, file = "rgSet0.RData")
```

**3. Gaukite "detection p-value" kiekvienam DNR modifikacijos įverčiui.**\
***Detection p-value*** matrica kiekvienam DNR modifikacijos įverčiui gauta,
naudojant *detectionP()* funkciją iš *minfi* bibliotekos.

```{r Task_3_1, message=FALSE, warning=FALSE, include=FALSE}
detP <- detectionP(rgSet)
save(detP, file = "detP0.Rdata")
NROW(rgSet)

# Visos vertės, kurių p-vertė > 0.01, laikomos "blogomis":
badPValues <- colMeans(detP) > 0.01

# Išsaugomos tos vertės, kurių p-vertė < 0.01:
keep <- colMeans(detP) < 0.01
```

**Patikrinus, ar yra p-verčių didesnių už 0.01, tokių verčių nebuvo aptikta.**\
**Iš RGChannelSet objekto išmeskite visus mėginius (stulpelius), kurie turi**
**daugiau nei 1% "blogų" *detection p* reikšmių.**

```{r Task_3_2, message=FALSE, warning=FALSE, include=FALSE}
rgSet <- rgSet[, keep]
data <- data[keep,]
detP <- detP[, keep]
NROW(rgSet) #
save(rgSet, file = "rgSet1.RData")
save(detP, file = "detP1.Rdata")
save(data, file ="data0.RData")
```

**4. Normalizuokite savo duomenis, naudojant preprocessSWAN(),**
**preprocessFunnorm() arba preproccessIllumina() funkcijas iš *minfi* **
**bibliotekos.**\
Duomenims normalizuoti buvo pasirinkta *preprocessFunnorm()* funkcija, nes ji
buvo naudota [straipsnyje](https://www.ncbi.nlm.nih.gov/pmc/articles/PMC7607658/)
aprašyto tyrimo metu. Atliekant Biomedicininės duomenų analizės užduotis yra
siekiama kuo tiksliau atkartoti šiame straipsnyje aprašyto tyrimo metu atliktą
statistinę gautų duomenų analizę.

```{r Task_4, message=FALSE, warning=FALSE, include=FALSE}
mSetSq <- preprocessFunnorm(rgSet)
save(mSetSq, file = "mSetSq0.RData")
mSetRaw <- preprocessRaw(rgSet)
save(mSetRaw, file = "mSetRaw0.RData")
```

**5. Išmeskite visas genomines pozicijas (eilutes), kurios turi daugiau nei 1%**
**"blogų" *detection p* reikšmių.**

```{r Task_5, eval=FALSE, message=FALSE, warning=FALSE, include=FALSE}
# ensure probes are in the same order in the mSetSq and detP objects:
detP <- detP[match(featureNames(mSetSq), rownames(detP)), ]
save(detP, file = "detP1.Rdata")

# remove any probes that have failed in one or more samples:
keep <- rowSums(detP < 0.01) == ncol(mSetSq)
NROW(mSetSq)
table(keep)
##  keep
##  FALSE   TRUE
##  9713    856146
mSetSq <- mSetSq[keep, ]
NROW(mSetSq)
rm(detP)
```

**6. Išmeskite genomines pozicijas (eilutes), neturinčias "CG" nukleotidų**
**poros (CH) arba esančias šalia DNR polimorfizmų.**\
Genominės pozicijos, neturinčios "CG" nukleotidų poros, buvo pašalintos,
pasinaudojus *dropMethylationLoci()* funkcija.

```{r Task_6, message=FALSE, warning=FALSE, include=FALSE}
nrow_before <- NROW(mSetSq) # 856146
mSetSq <- dropMethylationLoci(mSetSq, dropCH = TRUE)
nrow_after <- NROW(mSetSq) # 853368
```

Prieš panaudojant *dropMethylationLoci()* funkciją duomenų matrica turėjo
**`r nrow_before`** eilutes. Atlikus genominių pozicijų, neturinčių "CG"
nukleotidų poros, filtravimą, buvo paliktos **`r nrow_after`** matricos
eilutės - **`r nrow_before - nrow_after`** eilutės buvo pašalintos.

**7. Pašalinkite mėginius, kurių nurodyta lytis skiriasi nuo spėjamos lyties.**
Straipsnyje aprašyto tyrimo metu buvo tiriamos tik moterys. Pasinaudojus
*getSex()* funkcija, spėjančią žmogaus lytį, kita lytis nebuvo gauta - visiems
žmonėms, kurių mėginiai buvo analizuojami, buvo nuspėta moteriška (female (F))
lytis.

```{r Task_7, message=FALSE, warning=FALSE, include=FALSE}
estSex <- getSex(mSetSq, cutoff = -2)
estSex$predictedSex == 'F'
rm(estSex)
```

**8. Po duomenų paruošimo iš gauto objekto pasidarykite 3 atskirus objektus:**
**pagrindinės modifikacijos įverčių matricos (getBeta()), informacijos apie**
**pagrindinės matricos mėginius (stulpelius) (pData()) ir informacijos apie**
**pagrindinės matricos pozicijas (eilutes) (getAnnotation()).**

```{r Task_8, message=FALSE, warning=FALSE, include=FALSE}
beta <- getBeta(mSetSq)
pData <- pData(mSetSq)
annotation <- getAnnotation(mSetSq)
save(beta, file = "beta.Rdata")
save(pData, file = "pData.Rdata")
save(annotation, file = "annotation.Rdata")
```

**9. Atlikite IAC išskirčių pašalinimą.**\
Išskirtys pašalintos, remiantis [šiame straipnsyje](https://horvath.genetics.ucla.edu/html/CoexpressionNetwork/HumanBrainTranscriptome/Identification%20and%20Removal%20of%20Outlier%20Samples.pdf)) pateiktu procedūros aprašymu.

```{r Task_9_1, message=FALSE, warning=FALSE, include=FALSE}
load("beta.Rdata")
dat <- beta

IAC <- cor(dat, use = "p")
hist(IAC, sub = paste("Mean=", format(mean(IAC[upper.tri(IAC)]), digits = 3)))
```

Sukurtoje histogramoje galima matyti, kad prieš atliekant išskirčių šalinimą,
vidutinė IAC vertė yra lygi
**`r format(mean(IAC[upper.tri(IAC)]), digits = 3)`**. Taip pat histogramoje
matomos dvi "uodegos", esančios kairėje ir dešinėje reikšmių pasiskirstymo
pusėse. Tai rodo, jog tarp turimų duomenų gali būti išskirčių.

```{r Task_9_2, include=FALSE}
meanIAC <- apply(IAC, 2, mean)
sdCorr <- sd(meanIAC)
numbersd <- (meanIAC - mean(meanIAC)) / sdCorr
plot(numbersd)
abline(h = -2)
```

Tokią pačią išvadą apie išskirtis galima padaryti ir išanalizavus
pateiktą sklaidos grafiką (scatter plot). Grafike galima pastebėti,
jog esama 6 mėginių, esančių žemiau -2 reikšmės ribos. Pasinaudojus R
komandomis buvo nustatyti šių mėginių vardai:

```{r Task_9_3, include=FALSE}
sdout = -2
outliers = dimnames(dat)[[2]][numbersd < sdout]
outliers
```

Nustatyti mėginiai buvo pašalinti. Atlikus mėginių šalinimą toliau buvo
tikrinama, ar duomenų rinkinyje liko išskirčių. Tas pats procesas buvo
kartojamas tol, kol programa pateikdavo mėginių pavadinimus, kuriuose yra
išskirčių.

Atlikus 7 iteracijas programa nebepateikė mėginių, kuriuose yra išskirčių,
pavadinimų bei sklaidos grafike nebeliko taškų, esančių žemiau -2 reikšmės
ribos:

```{r Task_9_4, include=FALSE}
dat7 <- readRDS("dat7.Rds")
numbersd <- readRDS("numbersd7.Rds")
sdout <- readRDS("sdout7.Rds")

dat8 <- dat7[, numbersd > sdout]
saveRDS(dat8, file = "dat8.Rds")

IAC <- cor(dat8, use = "p")
hist(IAC, sub = paste("Mean=", format(mean(IAC[upper.tri(IAC)]), digits = 3)))

meanIAC <- apply(IAC, 2, mean)
sdCorr <- sd(meanIAC)
numbersd <- (meanIAC - mean(meanIAC)) / sdCorr
plot(numbersd)
abline(h = -2)

sdout <- -2
outliers <- dimnames(dat8)[[2]][numbersd < sdout]
outliers

# cluster1 <- hclust(as.dist(1 - IAC), method = "average")
# plot(cluster1, cex=0.7, labels = dimnames(dat8)[[2]])

saveRDS(numbersd, file = "numbersd8.Rds")
saveRDS(sdout, file = "sdout8.Rds")
```

Atlikus 7 iteracijas buvo pašalinti **`r 124 - dim(dat8)[2]`** mėginiai.
Duomenų rinkinyje liko **`r dim(dat8)[2]`** mėginiai, neturintys išskirčių.

**10. Atlikite bent vieną kokybės kontrolės žingsnį.**

```{r Task_10, message=FALSE, warning=FALSE, include=FALSE}
load("rgSet1.RData")
qcReport(rgSet, pdf = "qcReport.pdf")
rm(rgSet)
```

**11. Išsisaugokite paruoštus duomenis.**

```{r Task_11, message=FALSE, warning=FALSE, include=FALSE}
load("beta.Rdata")
load("pData.Rdata")
load("annotation.Rdata")
```
